【裁判字號】    90,訴,133
【裁判日期】    900613
【裁判案由】    偽造文書等
【裁判全文】
臺灣雲林地方法院刑事判決                            九十年度訴字第一三三號
    公  訴  人  臺灣雲林地方法院檢察署檢察官
    被      告  丙○○
                丁○○
右列被告等因偽造文書等案件，經檢察官提起公訴（八十九年度偵字第四六七一號）
，本院判決如左：
    主  文
丙○○、丁○○共同行使偽造私文書，足以生損害於公眾及他人，丙○○處有期徒刑
捌月，丁○○處有期徒刑陸月，丁○○所處有期徒刑部分如易科罰金，以參佰元折算
壹日。台灣土地銀行北港分行借據及授信約定書上所偽造「乙○」署押共參枚沒收。
    事  實
一、丙○○係乙○之子，因丙○○積欠他人債務需錢周轉，竟意圖為自己不法之所有
    ，先於民國（下同）八十九年五月底某日，在其與乙○共同住居之雲林縣四湖鄉
    ○○村○○路六八號住處，乘乙○外出之際，竊取乙○所有放置於客廳櫃子內之
    印章、身分證及坐落雲林縣四湖鄉○○段一○六七地號土地所有權狀。得手後，
    復與丁○○基於詐欺及偽造私文書之犯意聯絡，由丁○○冒充乙○本人，共同向
    不知情之代書甲○○佯稱因需錢甚急，已經乙○同意，要以上開土地向銀行設定
    抵押權借款，甲○○乃協同丙○○、丁○○於八十九年六月十五日前往台灣土地
    銀行北港分行（下稱土銀北港分行）辦理不動產抵押借款事宜，丙○○並於台灣
    土地銀行之借據上「借款人」及「面晤確認簽章」欄簽署其本人之姓名，丁○○
    則於上開借據之「擔保提供人兼連帶債務人」及「面晤確認簽章」欄偽造「乙○
    」之署押各一枚，並盜蓋上開「乙○」印章，用以表示丙○○、乙○借款之意，
    而持向土銀北港分行行使，使土銀北港分行之承辦人員信以為真，同意借予丙○○新台幣（下同）一百五十萬元，足生損害於乙○之權利及土銀北港分行對貸款
    管理之正確。嗣土銀北港分行寄發繳息通知單予乙○，經乙○向土銀北港分行查
    詢始知上情。
二、案經乙○訴由雲林縣警察局北港分局報請臺灣雲林地方法院檢察署檢察官偵查起
    訴。
    理  由
一、訊據被告丙○○對於右揭時地竊取被害人乙○之印章、身分證及土地所有權狀，
    夥同被告丁○○偽造乙○之簽名並向土銀北港分行詐借一百五十萬元之事實，於
    警訊及偵審中均坦白承認，而被告丁○○亦坦承有於上開時地偽造乙○簽名之事
    實，核與被害人乙○及土銀北港分行之行員程權勝於警訊及偵審中指述，及證人
    甲○○、蔡天成於警訊或偵審中之證述，均相吻合，並有土銀北港分行授信申請
    書、房屋擔保放款調查報告及授信請核書、借據等影本各一紙在卷可資佐證。雖
    被告丁○○於審理中矢口否認有何詐欺之犯行，辯稱：是被告丙○○說他父母生
    病住院，拜託他當保證人，到銀行他是照丙○○的意思簽「乙○」，並沒有要向
    銀行詐欺的意思云云。惟查，證人甲○○於審理中證稱：去辦理貸款時她有問丙○○你父親在那裡？丙○○就指丁○○說那是他父親，而丁○○也沒有說他並不
    是乙○等語，顯然丁○○於辦理貸款時有意冒充為乙○而不向代書甲○○說明其
    並非乙○甚明。又土銀北港分行之行員程權勝於審理中亦陳稱：辦理貸款時是由
    銀行承辦人員會同被告二人及代書一起對保，承辦人員會問明被告二人是否就是
    丙○○及乙○等語，而檢視被告二人所簽之借據，其「面晤確認簽章」欄有丙○○、乙○之簽名及印文，是被告二人於貸款當時確有與銀行承辦人員進行對保無
    疑，則被告丁○○於對保之際當已知悉其係冒充乙○為提供上開土地設定抵押權
    之人，非僅是單純之保證人而已，即其於辦理貸款之時已明知被告丙○○要其冒
    充乙○本人以向銀行詐借金錢至為明顯，是其上開所辯，要屬事後卸責之詞，不
    足採信。本件事證已明，被告二人之犯行已堪認定，應依法論科。
二、被告丙○○竊取被害人乙○之印章、身分證及土地所有權狀，再夥同被告丁○○
    偽造乙○簽名之借據、授信約定書並盜蓋乙○印章，持向土銀北港分行貸款，使
    銀行承辦人員陷於錯誤而貸予金錢，核被告丙○○所為，係犯刑法第三百二十條
    第一項竊盜罪、第二百十條、第二百十六條行使偽造私文書罪及第三百三十九條
    第一項詐欺取財罪；被告丁○○所為，係犯刑法第二百十條、第二百十六條行使
    偽造私文書罪及第三百三十九條第一項詐欺取財罪。其等偽造乙○簽名、盜蓋乙○印章於借據、授信約定書之行為，係偽造文書之部分行為，不另論罪；又其等
    偽造私文書後持以行使，偽造之低度行為應為行使之高度行為所吸收，逕論以行
    使偽造私文書罪。被告二人對於行使偽造私文書及詐欺取財罪，有犯意聯絡及行
    為分擔，為共同正犯。被告丙○○所犯上開竊盜、行使偽造私文書、詐欺取財罪
    之間，及被告丁○○所犯上開行使偽造私文書、詐欺取財罪之間，均有方法結果
    之牽連關係，皆應依刑法第五十五條規定，從一重之行使偽造私文書罪處斷。爰
    審酌被告二人之犯罪動機、手段、目的、犯後態度、所詐得之金額及被告丙○○
    為主謀並取得詐欺金錢等一切情狀，分別量處如主文所示之刑，被告丁○○部分
    並諭知易科罰金之折算標準。又按刑法第四十一條：「犯最重本刑為三年以下有
    期徒刑以下之刑之罪，而受六月以下有期徒刑或拘役之宣告，因身體、教育、職
    業或家庭關係，執行顯有困難者，得以一元以上三元以下折算一日，易科罰金」
    ，已於九十年一月十日經總統公布修正為第四十一條第一項本文：「犯最重本刑
    為五年以下有期徒刑以下之刑之罪，而受六月以下有期徒刑或拘役之宣告，因身
    體、教育、職業或家庭關係或其他正當事由，執行顯有困難者，得以一元以上三
    元以下折算一日，易科罰金」，於同年月十二日生效。本件被告丁○○犯罪日期
    在前述法律修正前，犯罪後法律已有變更，自應併適用新法即修正後之刑法第四
    十一條第一項本文規定諭知易科罰金之折算標準，併此敘明。至於被告二人於台
    灣土地銀行北港分行借據、授信約定書上所偽造「乙○」署押共三枚，應依刑法
    第二百十九條規定沒收。
據上論斷，應依刑事訴訟法第二百九十九條第一項前段，刑法第二條第一項前段、第
二十八條、第三百二十條第一項、第二百十條、第二百十六條、第三百三十九條第一
項、第五十五條、修正後刑法第四十一條第一項前段、第二百十九條，罰金罰鍰提高
標準條例第一條前段、第二條，判決如主文。
本案經檢察官王富哲到庭執行職務
中      華      民      國      九十      年      六      月    十三    日
                                        臺灣雲林地方法院刑事第一庭
                                            法  官
如不服本判決，應於判決送達後十日內，向本院提出上訴狀。（須附繕本）


司法院資訊處製作；財團法人民間司法改革基金會備份。
